臺灣高等法院高雄分院刑事判決　　　　　　　　　九十一年度上訴字第一四四號
　　上　訴　人　臺灣高雄地方法院檢察署檢察官
　　被　　　告　乙○○
　　選任辯護人　蔡東賢律師
　　　　　　　　吳文淑
　　　　　　　　涂榆政
　　被　　　告　甲○○
　　選任辯護人　吳賢明律師
　　　　　　　　江雍正
　　　　　　　　陳慧錚
右上訴人因被告等妨害自由案件，不服臺灣高雄地方法院九十年度訴字第二四六九號
，中華民國九十一年五月二日第一審判決（起訴案號：臺灣高雄地方法院檢察署八十
八年度偵字第八六一四號）提起上訴，本院判決如左：
    主  文
原判決關於乙○○部分撤銷。
乙○○共同以非法方法剝奪人之行動自由，處有期徒刑肆月，如易科罰金，以參佰元
折算壹日。
其他上訴駁回。
    事  實
一、緣乙○○、甲○○（透過乙○○）曾與丙○○共同投資源富投資股份有限公司（
    以下簡稱源富公司），由丙○○擔任董事長負責經營，該公司經營期間陸續發行
    商業本票向中華證券等四家票券公司融資，並由乙○○、甲○○與丙○○共同背
    書連帶保證，貸得金額高達新台幣（下同）一億五千萬元，嗣各票券公司因源富
    公司未正常繳息，源富公司已無資產，而向本票背書人即連帶保證人乙○○、甲○○追償，乙○○、甲○○屢屢要求丙○○出面解決此一債務問題，丙○○卻避
    不見面，乙○○因引薦甲○○投資源富公司，造成甲○○虧損，內心不安，極欲
    尋找丙○○出面與甲○○商談如何解決債務，竟未事先知會甲○○，而夥同不詳
    年籍姓名之成年男子共六名，基於剝奪丙○○行動自由之共同犯意聯絡，於八十
    七年十一月六日晚間九時五十分許，分乘二部小客車，在高雄市○○○路五十四
    號丙○○住處樓下前，將從樓上下來欲進入由其兄藍偉文所駕駛之小客車內之丙○○，強行拖出並押往自己所駕駛之小客車內，帶至高雄市○○路二十號五樓甲○○競選市議員之文宣辦公室（亦為南方文教基金會址、甲○○住六樓），以此
    非法之方法剝奪丙○○之行動自由，隨即將丙○○釋放，並通知甲○○到場與丙○○協商解決債務。
二、案經丙○○訴請臺灣高雄地方法院檢察署檢察官偵查起訴。
    理  由
壹、有罪部分：
一、訊據被告乙○○坦承與告訴人丙○○因共同投資源富公司產生債務糾葛，因丙○○避不出面，而於八十七年十一月六日晚間九時五十分許，在高雄市○○○路五
    十四號前，見到告訴人丙○○並帶同至甲○○位於高雄市○○路二十號五樓處理
    債務之事，雖矢口否認有妨害自由之犯行，辯稱：因為之前告訴人一直避不見面
    ，所以案發當天我去找告訴人看他在不在，到他家門口時，他正好要出門，我叫
    他名字並問他為何未繳利息，又找不到人，我說要找警察，告訴人說：「這樣難
    看，不如和你們（指被告二人）把這問題講清楚」，我說這樣最好，那我們到錦
    田路二十號五樓南方文教基金會找甲○○談，正好告訴人哥哥藍偉文開車過來，
    我還問藍偉文要不要一起去，藍偉文說他要找一個朋友，等會再過去，後來告訴
    人就搭我的車去南方文教基金會，當時告訴人是自願與我去，他怕爭執影響他面
    子並無脅迫或打他，當天我去找告訴人之前，並未先與甲○○商量過，本案之起
    因是因為當天達成之和解，事後告訴人無法履約，所以我們一告他，他就開始告
    我們，且當日果有強押人之事為何無人報警云云。經查：
（一）被告乙○○與甲○○、丙○○就八十六年間共同投資成立源富公司，甲○○本
      件投資係透過乙○○引薦，源富公司由丙○○任董事長負責經營，而該公司陸
      續發行商業本票向中華證券等四家票券公司融資，並由被告乙○○與甲○○、
      丙○○共同背書連帶保證，共貸得金額高達一億五千萬元，嗣各票券公司因源
      富公司未正常繳息，源富公司已無資產，而向被告乙○○、甲○○二人追償，
      被告乙○○、甲○○事後已共同清償五千三百二十四萬四千一百八十三元（若
      包括免除保證金額共一億四千四百零二萬四千七百九十九元），又告訴人與被
      告乙○○、甲○○間就此投資源富公司之財務問題產生糾紛，並有多件民事、
      刑事案件相互涉訟多件等情，為被告乙○○、甲○○與告訴人所不否認，並有
      代償證明書及免除保證責任契約書七份在卷可證（見原審卷第五六至六一頁）
      ，及勤業會計師事務所財務報告、告訴狀及刑事、民事判決多份在原審卷可佐
      ，堪信為真實，均合先敘明。
（二）被告乙○○因屢尋告訴人丙○○解決債務問題未果，遂與不詳年籍姓名之成年
      男子共六名，於八十七年十一月六日晚間九時五十分許，在高雄市○○○路五
      十四號告訴人丙○○住處樓下，將甫進入其兄藍偉文車內之告訴人丙○○強行
      拉出，藍偉文有大喊「乙○○不要再打了」，被告乙○○將告訴人押至車上並
      告知藍偉文隨後至甲○○處，旋將告訴人丙○○帶同至高雄市○○路二十號五
      樓甲○○處解決債務之事實，屢經告訴人丙○○於偵查、原審至本院審理中指
      訴甚詳，並有在場證人藍偉文證稱：當天原本與我弟弟與許芳瑞律師約定晚上
      十點談債務解決問題，當時我開車在中正三路五十四號前等，準備載我弟弟至
      許芳瑞律師處，我弟弟丙○○下樓坐到我的車上，有六個人衝出來把丙○○拖
      出去打，其中一人是乙○○，‧‧我叫乙○○不要再打了，後來乙○○把丙○○押到他車上，並對我說叫我要到甲○○那邊，他們總共開二部車，一部是乙○○開的，前座有一人，後面二個人，我弟弟被夾持在中間，後來我找我父親
      一同到許芳瑞律師處，我告訴許芳瑞律師我弟弟被綁架了，隨後我與許芳瑞律
      師一同進入甲○○住家等情（分見八十八年度他字第一九七號偵查卷第三六頁
      、原審卷第一一○頁、本院卷第一一○至一一一頁）；及現場目擊證人劉盛榮
      於偵查中證稱：案發當天晚上有看到丙○○頭戴全罩式安全帽從樓上下來，而
      其兄藍偉文駕一部藍色小客車在樓下處等，丙○○要進入後座，尚未進入，就
      衝來四、五人將丙○○拉出來打，且強行帶走丙○○並對其兄說開車跟著去，
      當時丙○○的哥哥有叫對方的名字不要打，我們有多人在場，所以沒有報案，
      我在事發前幾天就覺得奇怪，因丙○○常戴安全帽出入，好像在躲人等語（見
      八十八年度偵字第八六一四號卷八十八年八月十二日偵訊筆錄），經核告訴人
      丙○○之指訴與證人藍偉文、劉盛榮之證言大致相符，且證人劉盛榮與被告乙○○素不相識，彼此間無恩怨故舊，應無誣陷被告乙○○之理，是其證言應堪
      可信。
（三）被告乙○○雖一再辯稱告訴人丙○○是自願與之共同前往處理債務云云，惟告
      訴人丙○○當時係遭非法方法挾持，已如前述，且告訴人丙○○先前一直躲避
      與乙○○、甲○○處理債務，此為被告乙○○所不否認，並經證人劉盛榮證述
      如前，是告訴人丙○○於案發時是否係自願處理債務事宜，已有可疑。況證人
      許芳瑞律師亦證稱：八十七年十一月六日與藍偉文、丙○○二人約好晚間十點
      會面，藍偉文比預定時間晚很久，才到我住處樓下交誼廳找我，說丙○○被人
      抓走，問我如何處理，我們當時討論是否報警，後來沒有報警，就決定直接到
      甲○○住處等語（見原審卷第一五九及一六一頁）明確，若告訴人丙○○係自
      願前往處理債務問題，何以證人藍偉文會向許芳瑞律師提及告訴人被抓並討論
      報警問題，是被告乙○○所辯告訴人自願同往云云，顯屬卸責之詞，難加採信
      。
（四）被告乙○○之辯護人雖另質疑證人劉盛榮、藍偉文與告訴人所述告訴人是否於
      進入車內後始為被告乙○○等人強押，及告訴人之安全帽及眼鏡是否被人打掉
      等節供述不一，因之渠等證言不可採信；又案發現場相當熱鬧，若有強押人之
      情事，為何無人報警處理，而證人藍偉文又為何未報警等語。惟證人劉盛榮、
      藍偉文及告訴人就告訴人遭人強押離去之主要事實供述均一致，雖彼等就告訴
      人係尚未進入車後座或進入車內即遭被告乙○○等拖出，或告訴人之眼鏡是否
      於拉扯中掉落等細節之陳述略有不同，惟此或因案發時事出突然，所佔位置不
      同，視線所及不一，或係因時間經過甚久，記憶略微模糊所致，尚難以僅以此
      細微末節之差異，即遽認告訴人及證人藍偉文、劉盛榮就此部分之供述不可採
      。又證人藍偉文見其弟告訴人丙○○被人押走，與父親、律師等商量後決定不
      報警，此舉係出於彼此間有債務糾紛不欲事態擴大欲私下解決之考量，業據許
      芳瑞律師證述明確（見原審卷第一六一頁），故其未曾報警亦非違情，自難以
      之為有利被告乙○○之認定。
（五）綜上所述，足見被告乙○○所辯上情，顯係卸責之詞，不足採信。本件事證明
      確，被告乙○○妨害自由之犯行堪以認定。
二、被告乙○○以非法之方法，剝奪告訴人之行動自由，核其所為，係犯刑法第三百
    零二條第一項之剝奪人之行動自由罪。被告乙○○與其餘五名不詳姓名成年男子
    間，就上開犯行，有犯意聯絡，行為分擔，均為共同正犯。原審遽就被告乙○○
    於八十七年十一月六日晚間九時五十分許，在高雄市○○○路五十四號前強押告
    訴人至高雄市○○路二十號五樓妨害自由部分，未予詳查，遽為無罪之諭知，自
    有未恰，公訴人執此指摘原判決不當，為有理由（至公訴人上訴意旨，另認被告
    乙○○將告訴人帶至甲○○競選文宣辦公室以後，至翌日凌晨四時三十分許之商
    談清償債務期間，繼續妨害告訴人行動自由一節，為無理由，理由如後詳述），
    自應由本院將原判決此部分撤銷改判。審酌被告乙○○為商討解決投資債務，僅
    因告訴人避不出面，竟以非法方法妨害他人行動自由，犯罪動機、目的，對告訴
    人所生恐懼危害，犯後態度等一切情狀，爰量處有期徒刑四月，並諭知易科罰金
    之折算標準。查被告乙○○行為後，刑法第四十一條業於九十年一月十日修正公
    布，並於同年月十二日生效，易科罰金之條件放寬，惟此係將來行之執行問題非
    刑罰法律之變更，自無庸新舊法比較，附此說明。
貳、被告甲○○無罪及被告乙○○不另為無罪諭知部分：
一、公訴意旨略以：被告甲○○因與告訴人丙○○就共同投資源富公司產生之債務糾
    葛，避不出面處理，竟與乙○○基於剝奪告訴人丙○○行動自由之共同犯意，於
    八十七年十一月六日晚間九時五十分許，由乙○○夥同不詳年籍姓名者共六人，
    分乘二部小客車，在高雄市○○○路五十四號前，將從樓上下來欲進入由證人即
    其兄藍偉文所駕駛之小客車內之丙○○，強行拖出並押往自己所駕駛之小客車內
    ，剝奪告訴人丙○○行動之自由，並出言告訴在場之證人藍偉文，要通知其父親
    藍國徵一同至甲○○住處解決債務後，旋將告訴人丙○○強押往高雄市○○路二
    十號五樓甲○○競選文宣辦公室（亦即「南方文教基金會」之址，同址六樓為被
    告甲○○之住處）（被告乙○○之前妨害自由部分，本院認定有罪判刑如前）。
    嗣被告乙○○、甲○○與告訴人丙○○，及隨後於同日晚上十一時許，到上開甲○○住處之證人藍偉文及許芳瑞律師（起訴書誤載告訴人之父亦一同前往）會同
    協商解決債務後，始於翌日凌晨四時三十分許將告訴人丙○○放行，因認被告甲○○、乙○○（乙○○僅指後半部分）共同涉有刑法第三百零二條第一項之剝奪
    他人行動自由罪嫌。
二、按犯罪事實應依證據認定之，無證據不得推定其犯罪事實；不能證明被告犯罪者
    ，應諭知無罪之判決，刑事訴訟法第一百五十四條、第三百零一條第一項分別定
    有明文。又認定犯罪事實所憑之證據，雖不以直接證據為限，間接證據亦包括在
    內，然而無論直接或間接證據，其為訴訟上之證明，須於通常一般之人均不致有
    所懷疑，而得確信為真實之程度者，始得據為有罪之認定，倘其證明尚未達到此
    一程度，而有合理之懷疑存在而無從使事實審法院得有罪之確信時，即應由法院
    為諭知被告無罪之判決；且刑事被告在被判罪確定之前，應被推定為無罪及被告
    並無自證無罪之義務，均為刑事訴訟之基本原則，是以被告否認犯罪所持之辯解
    ，縱無可取，仍不得因此資以為反證其犯罪之論據。而告訴人之告訴，係以使被
    告受刑事訴追為目的，是其陳述是否與事實相符，仍應調查其他證據以資審認（
    分別參照最高法院七十六年台上字第四九八六號判例、八十七年度台上字第三四
    七一號判決、五十二年度台上字第一三００號判例）。
三、公訴人認被告甲○○、乙○○二人涉有右揭罪嫌，係以告訴人丙○○之指訴，證
    人即告訴人之兄藍偉文證詞為據，並以告訴人在被告甲○○住處與被告二人洽談
    債務長達七小時等情，資為論罪依據。
四、訊據被告乙○○、甲○○堅決否認此部分妨害自由犯行，均辯稱：因我們與告訴
    人共同出資由告訴人經營源富公司，後來告訴人虧空源富公司資產，對外積欠一
    億五千萬元債務後即避不見面，案發當天我們與告訴人在甲○○住處，就是要討
    論這個債務問題，討論期間並無任何恐嚇、脅迫等妨害或限制他自由情形，且許
    芳瑞律師也在場，我們不可能對他怎麼樣，又甲○○住處當時作為競選總部，進
    出的人很多，若我們有妨害自由意圖或行為，不可能將告訴人帶至該處等語；被
    告甲○○則另辯稱：八十七年七月份我發現投資的源富公司財務有問題，當時告
    訴人說他要出國，等十月份才要向我們報告，但一直沒解釋，八十七年十一月六
    日晚間我回到錦田路二十號六樓住處，同址五樓是南方文教基金會，五樓通知我
    說丙○○來談財務問題，我就下樓，乙○○、丙○○已經來了，我事先不知乙○○、丙○○會來，不久，藍偉文與許芳瑞律師到達，我就打電話給他父親藍國徵
    ，看他要不要一起來解決問題，他父親說他不管他兒子的事，所以不過來，我就
    與乙○○、丙○○、藍偉文、許芳瑞律師談財務和解問題，最後達成和解同意告
    訴人賠償五千萬元，至於丙○○當天如何過來之情形，我不清楚，和解談論中丙○○來去自如，並無妨害其自由等語。經查：
（一）告訴人在高雄市○○路二十號五樓甲○○競選文宣辦公室，與被告乙○○、甲○○，及隨後於同日晚上十一時許到上開甲○○住處之證人藍偉文及許芳瑞律
      師，共同商談彼此因源富公司所產生之債務問題，告訴人及證人藍偉文同意提
      供高雄市○○區○○段地號三五一二—一、三五一二之十一、十二號土地及其
      上建物一九五四一號，鳳山市○○○段九六—一號土地應有部分一千分之十三
      及其上建物建號一八○○號，鳳山市○○○段九六—一土地應有部分千分之一
      百六十及其上建物建號二九七○號設定抵押權，以擔保丙○○應比例分擔之損
      失五千萬元，而簽立和解書，至翌日凌晨四時三十分許告訴人等方行離去，期
      間被告二人並無拘束告訴人行動自由之事實，業據現場證人許芳瑞律師證稱：
      我與藍偉文抵達後進入錦田路的房間，當時看見丙○○坐在沙發上，被告二人
      則是在辦公桌的旁邊，印象中房間內還有另二個人，一個比較年輕，一個比較
      年長，他們二人也在辦公桌旁邊，那個地方應該是辦公地點，我、藍偉文進入
      後坐在丙○○旁邊，他們當時是談要丙○○還錢的事情，談論期間，並未感覺
      身心受到壓制。討論期間，就是被告二人希望丙○○還錢，但丙○○表示他已
      經沒有錢，印象中在場另二位我不認識的人，並沒有特別肢體動作、或特別的
      言語，當時被告二人聲音比較大一點，整個過程中，被告二人並沒有講什麼要
      對丙○○、藍偉文不利的話，亦無人提及要剁手腳、活埋的情形，印象中被告
      並沒有提到「要告訴人把錢拿出來否則不能離開」的話，當時我並沒有向被告
      提到說他們犯了很嚴重的罪。談論過程中，有人在進出，中間有一位女子進入
      ，期間我有去洗手間一次，後來藍偉文有出去，是要回去拿財產資料，有人陪
      他出去，但是否是乙○○我不能確定，那是因為我們雙方和解的條件，是丙○○要提供不動產來設定抵押給被告，當時趕著拿資料的原因是因為他們想要一
      次解決，且我隔天一大早約八點就要出國，出國行程是原本就安排好的。討論
      期間，甲○○還有打給丙○○的父親，談債務的事情，希望他父親過來，但是
      最後並沒有看到他父親等語（見原審卷一六○、一六一頁）。及另一現場證人
      林國瑞於本院審理中證述：高雄市○○路二十號五樓當時在作文宣會計之用，
      工作人員有二十人，沒有固定工作時間，有時做到晚上十二點或一點左右，當
      時乙○○帶一人來找甲○○談債務問題，二人都相當正常，神情、身體、衣著
      沒有異樣，後來也有不認識的二人來找甲○○，這期間乙○○帶來的人及後來
      的二人都曾自己離開會客室去洗手間，當時有談到土地設定抵押問題，因我對
      這部分比較瞭解，甲○○有請我進去，和解書是律師寫的，他有約我隔天到鳳
      山地政事務所去辦理手續，隔天是我會同丙○○或藍偉文其中一人及一位代書
  去地政事務所辦理等語（見本院卷第一八四至一八六頁），並有和解書一份在
      卷足參（見八十八年度他字第一九七號卷第二三頁）。衡情證人林國瑞僅係於
      八十七年間被告甲○○競選市議員時擔任競選文宣工作，與告訴人、被告二人
      無特殊淵源，而證人許芳瑞更自承：我與藍偉文、丙○○二人認識十幾年，是
      很熟的朋友等語，告訴人亦不否認此情，從而證人林國瑞、許芳瑞應無故為與
      告訴人指訴相違證詞之理，亦即證人許芳瑞、林國瑞之上開證詞應堪予採信。
      由此可知，被告與告訴人、藍偉文、許芳瑞在錦田路二十號五樓談論債務時，
      被告二人並無恐嚇、脅迫之肢體動作或言詞，其餘二位在場之人亦無恐嚇、脅
      迫之動作、言語，而無所謂限制行動自由情事。
（二）告訴人雖指訴：我被帶到錦田路甲○○處後，被告二人及另二人再度對我施以
      嚴刑毒打，待藍偉文、許芳瑞抵達後，他們也一起被拘禁、限制自由等語，惟
      證人許芳瑞證稱：抵達錦田路丙○○所在房間之時，該房間門沒關等語（見原
      審卷第一六二頁），且證人藍偉文復陳稱：進入房間時沒看見告訴人有流血情
      形，事後我未問告訴人哪裡受傷，他也沒有去驗傷等情。足證被告二人在錦田
      路二十號五樓談論債務期間並無傷害或限制告訴人自由情事。又依證人許芳瑞
      、林國瑞前開所證陳：討論債務期間該房間有人進出，其有上廁所，期間甲○○並有打電話予告訴人之父親要他前來一同解決債務問題等情，加以高雄市○○路二十號五樓係供作甲○○競選文宣辦公室之用，時值競選期間，競選工作
      人員出入頻繁，有證人林國瑞於本院證述屬實，衡之常情，若真有妨害自由情
      事，被告二人必將閉門深鎖，以免自曝犯行，豈有啟門為之，而不畏他人舉發
      之理？又告訴人丙○○雖係遭被告乙○○強押至甲○○競選文宣辦公室，惟告
      訴人與被告二人確係因投資源富公司而有債務糾紛，業如前述，告訴人既於置
      留期間未遭任何強暴、脅迫行為，而可自由行動，復有其兄及許芳瑞律師隨後
      到場，雙方進行債務之協商，簽訂和解書，而於離去後，復於次（七）日上午
      十時由證人藍偉文會同證人林國瑞共同至地政事務所設定抵押權（嗣經塗銷）
      ，此有證人藍偉文證稱：當時林國瑞也在場，是隔日到地政事務所辦理抵押才
      知道他叫林國瑞等語屬實（見原審卷第一一一頁），並有高雄縣鳳山地政事務
      所八十九年十月二十七日八九鳳地所一字第一九三三七號函及所附抵押權設定
      案之相關資料附卷足證（見八十八年度偵字第八六一四號偵查卷第一三四頁以
      下），益足見告訴人、證人藍偉文至甲○○處後確實於行動自由未受拘束情況
      下與被告乙○○、甲○○討論解決彼此之債務糾紛無疑，否則又何需於脫離被
      告二人掌握而重獲自由後，仍確實依照和解書內容予以履行。足認告訴人丙○○所稱於遭被告乙○○、甲○○等人於高雄市○○路二十號五樓剝奪行動自由
      至翌日四時三十分許始遭釋放等情，並非可採。
（三）雖證人藍偉文附和告訴人而證陳：我與許芳瑞律師進入錦田路的辦公室後，被
      告他們把門鎖起來，也不讓我們上廁所，被告態度強硬，是許芳瑞律師說被告
      他們犯的罪很重後，態度才好轉等語，然證人藍偉文係告訴人丙○○之兄，且
      有與被告二人亦因源富公司所生債務問題有所糾紛，其證言復與立場中立之證
      人許芳瑞、林國瑞所言經過情形不相符合，自屬難以盡信。另證人許芳瑞雖證
      稱：在錦田路討論債務期間，我感覺丙○○很嚴肅，怪怪的，丙○○有向我提
      到要報警，但我沒有做何反應等語，惟告訴人丙○○既自承實際經營源富公司
      營運虧損負擔龐大債務，公司無法負擔之情，則告訴人縱依法無需對公司債務
      負全責，然連累被告二人須連帶負擔除公司出資以外以私人名義本票背書債務
      ，於道德、感情上對被告二人非無理虧之處，從而告訴人與被告二人洽談如何
      解決此龐大債務之事項，自然態度嚴肅。至告訴人既係遭被告乙○○強押而至
      ，或係對此不滿意而事後決意報警，然被告二人及在場他人既無對告訴人恐嚇
      、脅迫之行為，且告訴人確係真誠與被告二人解決債務問題如前述，是尚難僅
      因告訴人前開報警之表示即遽而推論被告二人於錦田路處亦有恐嚇、剝奪其行
      動自由等妨害自由之事實。再者，告訴人丙○○、證人藍偉文雖一再指稱：案
      發當天有一位調查局人員陳家龍也在場，有毆打、恐嚇犯行云云，惟經原審傳
      喚任職調查局之證人陳家龍到庭，丙○○、藍偉文乃陳稱：陳家龍並非當日在
      場之人等語（見原審卷第一六四頁），是其等此部分指訴、指證，本院亦難採
      信為真。
（四）又告訴人丙○○係於八十七年十一月六日晚間九時五十分許，在高雄市○○○
      路五十四號前，遭被告乙○○及不詳姓名成年男子五人押至高雄市○○路二十
      號五樓，而二地均在高雄市區內，相隔非遠，是渠等大約在當晚十點多左右，
      應已至高雄市○○路二十號五樓，而證人藍偉文、許芳瑞等抵達甲○○處之時
      間係於當日晚間十一時餘，是其等真正開始討論債務之時間，乃約五小時，而
      告訴人與被告二人所涉債務問題複雜，金額龐大，又證人許芳瑞律師確於八十
      七年十一月七日上午一大早要出國，從而被告二人辯稱：係因告訴人這方委任
      的許芳瑞律師即將出國，所以才會趕在當天深夜（凌晨）將債務處理方式談妥
      ，並要藍偉文去拿不動產所有權狀將和解書資料填妥一節，尚非無據。是公訴
      人以告訴人與被告二人洽談債務時間長達七小時，遽認被告二人剝奪告訴人之
      行動自由，容有誤會。
（五）公訴人雖亦指訴被告甲○○與乙○○基於共同之犯意聯絡，由乙○○強押告訴
      人至住處討論債務問題一節。惟告訴人丙○○遭乙○○等押抵上述甲○○處以
      後，其行動未受任何拘束，已如前述，且被告乙○○亦坦稱：當天我去找告訴
      人之前，並未先與甲○○商量過等語；又當晚被告乙○○帶告訴人丙○○至甲○○處之情形，有證人林國瑞於本院審理中證稱：當時守衛打電話說乙○○要
      找甲○○，並到五樓，我再打電話到六樓甲○○住處，告訴甲○○說乙○○帶
      一個人找他，甲○○要我問他是何事情，我問乙○○，乙○○說是來談債務解
      決事情，甲○○就請他們在五樓等他下來等語。衡情，被告甲○○若對乙○○
      強押告訴人一事先前有所知悉，應不致於被告乙○○帶告訴人到場時，反而詢
      問乙○○係何事來訪之理，是被告甲○○事先既不知被告乙○○強將告訴人帶
      同至其高雄市○○路二十號，而於告訴人與其討論債務期間復未限制告訴人之
      行動自由，故而被告甲○○辯稱事前不知乙○○與告訴人要來，且對強押一事
      不知情並未參與等語，應可採信。此外復無任何積極證據足證被告甲○○於案
      發之前即知悉或要求被告乙○○帶同告訴人前往其競選文宣辦公室之事實，公
      訴人認被告甲○○與乙○○就強押告訴人上車之犯行具有共同犯意聯絡一節，
      尚屬推論。
（九）綜上，公訴人所舉之證據不足證明被告甲○○有起訴書所指妨害自由之犯行，
      此外本院復查無其他積極證據足資證明被告甲○○有公訴人所指之犯行，即屬
      不能證明被告甲○○犯罪，原審依前揭說明，而為被告甲○○無罪之諭知，核
      無違誤，公訴人循告訴人請求上訴意旨，仍執前詞，指摘原判決關於被告甲○○判決無罪部分不當，為無理由，應予以駁回。
（十）至公訴人所舉之證據亦不足證明被告乙○○將告訴人帶至甲○○競選文宣辦公
      室以後，至翌日凌晨四時三十分許之商談清償債務期間，有何妨害自由犯行，
      就此部分被告乙○○妨害自由犯行不能證明，惟公訴人認被告乙○○此部分與
      其前述遭論罪科刑有罪部分，有繼續犯實質上一罪之關係，自毋庸另為無罪之
      諭知，附此說明。
據上論斷，應依刑事訴訟法第三百六十八條、三百六十九條第一項前段、第三百六十
四條、第二百九十九條第一項前段、刑法第二十八條、第三百零二條第一項、第四十
一條第一項，罰金罰鍰高標準條例第一條前段、第二項，判決如主文。
本案經檢察官林應華到庭執行職務。
中      華      民      國    九十一    年     十一     月    二十二    日
                              臺灣高等法院高雄分院刑事第七庭
                                  審判長法官  李春昌
                                        法官  黃憲文
                                        法官  莊飛宗
右正本證明與原本無異。
如不服本判決應於收受本判決後十日內向本院提出上訴書狀，其未述上訴理由者，
並得於提起上訴後十日內向本院補提理由書狀（均須按他造當事人之人數附繕本)「
切勿逕送上級法院」。
                                      書記官  張明賢
中      華      民      國    九十一    年     十一     月    二十五    日
附錄：本判決論罪科刑法條全文
中華民國刑法第三百零二條
(剝奪他人行動自由罪)
私行拘禁或以其他非法方法，剝奪人之行動自由者，處五年以下有期徒刑
、拘役或三百元以下罰金。
因而致人於死者，處無期徒刑或七年以上有期徒刑，致重傷者，處三年以上十年以下
有期徒刑。
第一項之未遂犯罰之。
                                                                    Ａ
